臺灣高雄地方法院交通事件裁定　　　 100年度交聲字第1732號
原處分機關　交通部公路總局高雄區監理所
異　議　人　陳清貴
上列異議人因違反道路交通管理處罰條例案件，對於交通部公路
總局高雄區監理所民國100 年7 月13日所為之處分（原處分案號
：高監營裁字第裁80-B00000000、80-B00000000號），聲明異議
，本院裁定如下：
    主  文
交通部公路總局高雄區監理所高監營裁字第裁80-B00000000違反
道路交通管理事件裁決書撤銷。
前項撤銷部分，陳清貴汽車駕駛人拒絕接受道路交通管理處罰條
例第三十五條第一項測試之檢定，處罰鍰新臺幣陸萬元，年內
不得考領駕駛執照。
其餘異議駁回。
    理  由
一、原處分意旨略以：異議人即受處分人陳清貴於民國100 年5
    月13日晚間11時39分許，騎乘車牌號碼961-HGH 號普通重型
    機車，行經高雄市路○區○○路，因「拒絕接受酒精濃度測
    試之檢定」及「未領有駕駛執照駕駛機器腳踏車」，經高雄
    市政府警察局湖內分局當場舉發，爰依道路交通管理處罰條
    例第35條第4 項、第21條第1 項第1 款、第67條及違反道路
    交通管理事件統一裁罰基準及處理細則第41條、第43條、第
    44條及第67條之規定，分別裁處異議人罰鍰新臺幣（下同）
    60,000元，自100 年7 月3 日（裁決日）起3 年內不得考領
    駕駛執照，並應參加道路交通安全講習，及罰緩6,000 元等
    情。
二、聲明異議意旨略以：異議人並非騎乘機車之人，當時係其妻
    張瑞玉騎乘機車，見警方欄檢，因未戴安全帽，一時緊張欲
    掉頭戴安全帽，卻被警方誤認互換駕駛人，爰聲明異議，請
    求撤銷原處分等語。
三、按汽車駕駛人拒絕接受酒精濃度測試之檢定者，處新臺幣60
    ,000元罰鍰，並當場移置保管該汽車及吊銷駕駛執照，道路
    交通管理處罰條例第35條第4 項定有明文。又汽車駕駛人，
    曾依第35條第4 項前段之規定吊銷駕駛執照者，3 年內不得
    考領駕駛執照；前4 項不得考領駕駛執照規定，於汽車駕駛
    人係無照駕車者，亦適用之，同條例第67條第2 項、第5 項
    復有明定。次按未領有駕駛執照駕駛小型車或機器腳踏車，
    處新臺幣6,000 元以上12,000元以下罰鍰，並當場禁止其駕
    駛，同條例第21條第1 項第1 款訂有明文。
四、經查：
  (一)異議人於上揭時、地，因「拒絕接受酒精濃度測試之檢定」
    及「未領有駕駛執照駕駛機器腳踏車」，經高雄市政府警察
    局湖內分局員警以其有該等情事為由，予以製單舉發，嗣由
    原處分機關分別依道路交通管理處罰條例第35條第4 項、第
    21條第1 項第1 款、第67條之規定裁處罰鍰60,000元，自10
    0 年7 月3 日（裁決日）起3 年內不得考領駕駛執照，並應
    參加道路交通安全講習，及罰緩6,000 元等節，為異議人所
    不爭執，並有高雄市政府警察局100 年5 月13日高市警交字
    第BO0000000 、B00000000 號舉發違反道路交通管理事件通
    知單、交通部公路總局高雄區監理所100 年7 月13日高監營
    裁字第裁80-B00000000、80-B00000000號違反道路交通管理
    事件裁決書各1 份（見本院100 年度交聲字第1732號卷第6
    、8 頁及第8 頁反面、本院100 年度交聲字第1734號卷第6
    頁）附卷可稽，是此部分事實，足堪認定。
  (二)異議人雖以前詞置辯，惟證人即舉發員警劉明芳於本院中具
    結證述：「當時路檢勤務，看到在場異議人於前揭時、地，
    騎乘機車載其老婆（按即張瑞玉），我們指揮攔檢人員攔查
    ，異議人停在我們前面15公尺處，換異議人老婆騎，迴轉規
    避攔檢，經我們副主管和我一起過去在路竹區○○路告發地
    點前把他們攔檢下來…」等語（見本院100 年度交聲字第17
    32號卷第40頁），已足見當日係由異議人騎乘機車載送其妻
    ，審之證人與異議人素不相識，因執行攔檢勤務偶見異議人
    違規情事，自無甘冒刑法偽證罪之重典，蓄意捏造事實而為
    虛偽證詞之必要，是證人前揭證詞應信而有徵，堪以採信，
    異議意旨原已難信實。況經本院當庭勘驗員警在舉發現場攝
    錄之光碟內容，勘驗結果顯示異議人曾當場自承「我騎摩托
    車」之語（見本院100 年度交聲字第1732號卷第35頁第24行
    ），是其嗣異議所陳，更乏所據。異議人固於本院就其前開
    說詞另以：「是警員硬說是我騎摩托車，我回應你硬要說我
    騎摩托車，至於當時我有喝酒，為何會這樣回答我不瞭解，
    且當時警察問話是硬要以拒測辦我，當時我被弄混了。」等
    語資為辯解，然據勘驗結果另顯示，異議人之妻張瑞玉於當
    場亦曾表示「以後就不讓他騎，拜託好不好」（見本院100
    年度交聲字第1732號卷第27頁倒數第6 行）、「不好意思啦
    ，我以後我會改，好不好，警察先生，原諒我們一次，我發
    誓，我絕對改，我不會讓他再騎了」（見本院100 年度交聲
    字第1732號卷第32頁第18行）等語，參以張瑞玉當時未飲酒
    ，為異議人於本院中所是認，並無意識不清之情事，而亦同
    指騎乘機車者乃異議人不移，是果如異議人所稱機車係未飲
    酒之張瑞玉所騎乘，張瑞玉大可自承其為機車騎士，焉有於
    當場「誣指」已飲酒之異議人騎乘機車，再請求員警原諒之
    理？是異議人前開所辯，亦殊難自圓。再者，如異議人非騎
    乘機車之人，其遭攔停酒測，衡情必當場否認其情，惟自勘
    驗內容以觀，並無見諸何等異議人否認係其騎乘機車之說法
    ，僅有不斷向員警求情，並拒絕酒測等情事，則其所辯，更
    違常情。綜上所述，異議人以前揭情詞置辯，洵不足採，該
    機車確為異議人所騎乘，甚為灼然。
  (三)至證人即異議人之鄰居張金童，固於本院訊問時另證稱：「
    （100 年5 月13日晚間與異議人做什麼事？）在異議人家泡
    茶，有小酌（有飲酒）。」；「（後來異議人如何出門？）
    有人打電話叫他們去抓魚，異議人係由他老婆載出門。」等
    語。惟縱證人張金童前開所述為實，其於本院亦結證稱：「
    （你有無看到當天異議人被查獲之情況？）…為警攔檢之經
    過，我及我的朋友都無看到。」等語。是其既無在場目睹異
    議人為警攔檢之經過，其證言即不足以為異議人在為警攔檢
    舉發時並未騎乘機車之證明。再者，證人張金童為異議人之
    鄰居，本件舉發前又與異議人同飲，自不能完全排除其為迴
    護異議人而故為有利異議人陳述之可能，況其所為證述內容
    並不足證明異議人未違規之事實，已如前述，是證人張金童
    上開證述尚不足據以對聲請人為有利之認定，併此敘明。
五、末查，本件受處分人雖確有違規之事實，業認定如上，就原
    處分機關100 年7 月13日高監營裁字第裁80-B00000000號違
    反道路交通管理事件裁決書部分，裁處內容包括命受處分人
    應參與道路交通安全講習，惟受處分人此部分違規行為，係
    違反道路交通管理處罰條例第35條第4 項之規定，非屬同條
    例第24條規定之應接受道路交通安全講習之違規行為，且依
    違反道路交通管理事件統一裁罰基準及處理細則第2 條第2
    項規定附件「違反道路交通管理事件統一裁罰基準表」之規
    定，就本條項違規行為並無須接受道路交通安全講習，是該
    處分就此部分之裁處，容有違誤，該裁決書既有上開違誤，
    自應由本院撤銷該裁決書，另為適法諭知。
六、綜上所述，異議人於前揭時、地，確曾於未領有駕駛執照之
    際，騎乘車牌號碼961-HGH 號普通重型機車，其後又有拒絕
    接受酒精濃度測試之事實，是原處分機關100 年7 月13日高
    監營裁字第裁80-B00000000號違反道路交通管理事件裁決書
    部分，依道路交通管理處罰條例第21條第1 項第1 款之規定
    裁處罰緩6,000 元之處分，核無違誤，異議人請求撤銷原處
    分云云，於法無據，不應准許，此部分聲明異議為無理由，
    應予駁回；至原處分機關100 年7 月13日高監營裁字第裁80
    -B00000000號違反道路交通管理事件裁決書部分，雖事實認
    定無訛，該部分異議亦無理由，惟裁決主文既有如上違誤，
    依道路交通事件處理辦法第19條前段之規定，應由本院將該
    處分撤銷，並依道路交通管理處罰條例第35條第4 項、第67
    條第2 項、第5 項及違反道路交通管理事件統一裁罰基準表
    規定，改諭知如主文第2 項所示，以資適法。
據上論斷，道路交通管理處罰條例第87條第2 項，道路交通事件
處理辦法第19條前段規定，裁定如主文。
中    華    民    國  100     年    9     月    23    日
                    交通法庭    法  官  王榆富
以上正本證明與原本無異。
如不服本裁定應於送達後5 日內向本院提出抗告狀。
中    華    民    國   100    年    9     月    23    日
                                書記官  莊正彬